臺灣高等法院臺中分院刑事判決　　　　　　　　　　九十一年度上訴字第七九號
　　上　訴　人　戊○○
　　即　被　告
　　指定辯護人　本院公設辯護人 丁○○
右上訴人因強盜等案件，不服臺灣彰化地方法院九十年度訴字第七八０號中華民國九
十一年三月二十五日第一審判決（起訴案號：臺灣彰化地方法院檢察署九十年度偵字
第二二五六號），提起上訴，本院判決如左：
    主  　文
上訴駁回。
    事  　實
原審判決書所記載之事實，除戊○○前科應補充為：「戊○○於八十二年間，因違反
麻醉藥品管理條例案件，台灣彰化地方法院以八十年易字第五三六號刑事判決判處有
期徒刑八月，經台灣高等法院台中分院駁回上訴確定；又因竊盜罪經台灣彰化地方法
院以八十二年度易字第四四０號刑事判決判處有期徒八月確定。嗣經定應執行刑有期
徒刑一年二月，自八十三年六月十七日入監執行。又因施用毒品等案件，經台灣彰化
地方法院以八十三年度訴字第九一四號刑事判決判處有期徒刑三年（施用毒品二年六
月、藥事法八月），於八十三年八月三十日確定。戊○○於八十三年六月十七日入監
執行，於八十五年九月五日假釋出監，至八十八年七月二日假釋期滿。戊○○於假釋
期間之八十六年間，又因違反麻醉藥品管理條例案件，經台灣彰化地方法院以八十六
年度易字第一五九九號刑事判決判處有期徒刑八月，於八十六年十二月一日確定；又
於八十七年間，因竊盜罪經台灣彰化地方法院以八十七年度易字第一０五一號刑事判
決判處有期徒刑五月，於八十七年八月十四日確定。經撤銷假釋，於八十七年十二月
十九日入監執行（殘刑二年九月二十七日及違反麻醉藥品管理條例所處之徒刑八月、
竊盜罪所處之徒刑五月）；又於八十九年六月十六日假釋出監，指揮書執畢日期為九
十一年二月七日。」外，其餘與本院認定之事實相同，茲引用之。
    理　  由
一、上訴人即被告戊○○（下稱被告）上訴意旨略以：伊並未搶被害人丙○○、乙○○之財物。被查獲前一日，伊向丙○○買海洛因，交給丙○○一萬二千元，丙○○沒有拿藥給伊。所以於三月二十七日上午找丙○○要海洛因，伊口氣比較壞，
    丙○○說海洛因還沒有來，就拿行動電話給伊，說會打電話給伊。當時有謝文種
    在場。陳舜鋒亦知道伊與謝文種當日去找丙○○買毒品云云。
二、引用原審判決書所記載之證據。
三、證據部分補充：（一）證人即被害人丙○○於本院調查時，命與被告對質，仍然
    證稱：被告確有於九十年三月二十七日上午十時許，至彰化縣員林鎮○○路○段
    三五七號，頭戴全罩式安全帽，持鐵棍，強劫伊現金新台幣約二萬五千元（丙○○於九十年三月二十八日警訊時稱被搶二萬六千餘元，檢察官偵訊時或稱二萬多
    元，或稱二萬六千元，於原審稱二萬六千多元，應以於警訊時所為被搶二萬六千
    元之證詞，係最接近事發時，比較正確）及行動電話手機一支，同時搶走在場乙○○之皮包，取走皮包內財物後，皮包丟還給乙○○。伊即至電信局將行動電話
    申請停機，於當日晚報案。並證稱伊十幾年前見過被告，因被告之眼神及體格特
    別，所以還認得被告等語（見本院卷第一四一、一四二、一七二頁）。（二）丙○○所申請之0000000000號行動電話，於九十年三月十七日自願停話
    ，亦有中華電信股份有限公司之行動話用戶資料可憑（見本院卷第三五頁）。而
    上開行動電話於九十年三月二十七日最後一次通訊是上午六時四十八分四十五秒
    ，此有通聯紀錄可憑（見偵查卷第七一頁）。上開行動電話如係丙○○出售海洛
    因予被告，因未交付毒品而將行動電話交予被告作為取毒品聯絡用。因依被告所
    稱已交付一萬二千元予丙○○，金額不大，則丙○○無必要申請停機。且若確有
    販賣毒品予被告之事實，丙○○沒有必要冒被檢舉販賣毒品之危險，報案檢舉被
    告強盜。（三）證人己○○於九十一年十一月二十一日本院命與被告及丙○○對
    質後，證稱：認識被告一、二十年了，沒有常來往，伊開西裝店，被告偶而來坐
    。丙○○認識很久，很久沒去找丙○○。伊有吸食海洛因。海洛因不是向丙○○
    買的，不知丙○○有無吸毒。沒有與被告一起去找過丙○○等語（見本院卷第一
    六九至一七一頁）。另證人陳舜鋒於九十年十一月二十二日原審法院調查時，證
    稱：案發當日，被告與己○○有至伊家坐，後來結束後，就不知他們有在一起等
    語（見原審卷第一九０頁）。核與己○○於九十年六月十八日檢察官訊問時、九
    十年十月二十九日原審法院調查時，所證農曆過完年後約一個月或案發當天，有
    與被告至綽號王哥（即陳舜鋒）家裡（見偵查卷第六七頁、原審卷第一三五頁）
    之情節大致相符，但均不能據以證明被告有與己○○一起至丙○○員林鎮○○路
    住處。（四）證人陳舜鋒已於偵查中、原審法院審理時，就被告是否有與己○○
    一起至丙○○住處證述明確，無再傳訊必要。
四、被告對於其持有被害人丙○○手機事，先向警員許宏杰稱係其自己所有；後稱借
    用；再稱係向丙○○買毒品，丙○○交與其聯絡用云云，先後不一。且就借手機
    之用途，先稱借手機打電話找朋友；後稱有打給一個王哥（即陳舜鋒）；嗣又稱
    未使用過云云，所為供詞，亦有不一，足見被告所辯，與事實不合，不能採信。
    綜上各證，被告強盜犯行，事證明確，可以認定。
五、按被告行為後，懲治盜匪條例業於九十一年一月三十日公布廢止，刑法第三百三
    十條則於同日修正公布。懲治盜匪條例之廢止，與刑法強盜罪等相關條文之修正
    ，係同時公布生效，立法目的在以修正後之刑法取代懲治盜匪條例，避免修正前
    之刑法發生中間法之效力，故懲治盜匪條例雖已廢止，然因廢止前後均有刑罰規
    定，應屬刑法第二條第一項之行為後法律之變更，而非刑罰廢止，依刑法第二條
    第一項規定，自應就被告行為時有效之懲治盜匪條例與修正後之刑法比較適用，
    至於修正前之刑法既非中間法，即不生比較問題。懲治盜匪條例第五條第一項第
    一款之罪之法定刑為無期徒刑或七年以上有期徒刑，修正後刑法第三百三十條第
    一項之罪之法定刑為七年以上有期徒刑，兩相比較，以裁判時即修正後刑法第三
    百三十條第一項之罪之刑度較輕，對於被告較為有利，自應適用裁判時即修正後
    刑法第三百三十條第一項之罪處斷，核先敘明。
六、被告持以強盜之鐵棍，為金屬材質，質地堅硬，客觀上足以對人之身體、生命構
    成威脅，顯係具有危險性之兇器。是被告攜帶上開客觀上具有危險性，可供兇器
    使用之鐵棍，以脅迫方法至使被害人丙○○、乙○○不能抗拒而取其物，核犯修
    正後刑法第三百三十條第一項之攜帶兇器強盜罪。公訴人未及審酌上開法律廢止
    及修正，謂應適用懲治盜匪條例相關規定，容有未洽，惟此乃法律修正變更之結
    果，起訴法條毋庸變更，附此敘明。被告於強盜之際，以言詞恐嚇被害人二人之
    行為，即係實施脅迫，應包括於強盜行為以內，不另成立妨害自由罪（最高法院
    二十四年上字第四四○七號、二十三年上字第一五七八號判例意旨參照）。又被
    告一強盜脅迫行為，侵害被害人丙○○、乙○○二人法益，為想像競合犯，應依
    刑法第五十五條之規定，從一情節較重之攜帶兇器強盜罪處斷。原審法院適用刑
    法第二條第一項前段、九十一年一月三十日修正公布之刑法第三百三十條第一項
    、第五十五條、第三十八條第一項第二款之規定，並審酌被告年輕力壯，竟不思
    以正當途徑獲取所需，反以攜帶兇器侵入他人住宅強盜之方式強取他人財物，輕
    忽他人財產法益，並嚴重破壞社會秩序危害居家安全及其素行不佳，於假釋保護
    管束中，再犯本罪，惡性非輕，惟其所得非鉅，及其犯罪之動機、目的、手段、
    對被害人所生危害暨犯後猶飾詞卸責，毫無悔意等一切情狀，量處有期徒刑七年
    六月；並以被告作案用之鐵棍一支、黑色全罩式安全帽一頂，係被告所有供其犯
    罪所用之物，且無證據證明業已滅失，併予宣告沒收。認事用法均無不合，量刑
    亦屬妥適。被告上訴意旨否認犯罪，指摘原審判決不當，其上訴為無理由，應予
    駁回。
七、公訴意旨另以：被告於右開時、地，無故侵入被害人丙○○上址住處，另涉有刑
    法第三百零六條第一項之無故侵入住宅罪嫌云云。惟查依刑法第三百零八條第一
    項之規定，本罪須告訴乃論，然查審閱本案全部卷證資料，此部分未據被害人丙○○或其他有告訴權之人提出告訴，其欠缺訴追條件，原應諭知不受理之判決，
    惟公訴人認此部分與上開業經論罪科刑之部分，具有牽連犯之裁判上一罪關係，
    爰不另為不受理之諭知，併此敘明。
據上論結，應依刑事訴訟法第三百六十八條、第三百七十三條，判決如主文。
本案經檢察官甲○○到庭執行職務。
中      華      民      國　  　九十一   年      十二     月    二十五  日
                                    臺灣高等法院臺中分院刑事第九庭
                                          審判長法　官  趙　春　碧
                                                法　官　吳　重　政
                                                法　官  康　應　龍
右正本證明與原本無異。
如不服本判決應於收受送達後十日內向本院提出上訴書狀，其未敘述上訴之理由者並
得於提起上訴後十日內向本院補提理由書（均須按他造當事人之人數附繕本）。
                                                書記官  陳  文  琴
中      華      民      國　  　九十一   年      十二     月    二十六  日
                                                                        Ｋ
